【裁判字號】    98,訴,1036
【裁判日期】    990609
【裁判案由】    違反著作權法等
【裁判全文】
臺灣桃園地方法院刑事判決              98年度訴字第1036號
公  訴  人  臺灣桃園地方法院檢察署檢察官
被      告  甲○○
上列被告因違反著作權法等案件，經檢察官提起公訴（97年度偵
字第21441號），本院判決如下：
    主  文
甲○○意圖銷售而擅自以重製於光碟之方法侵害他人之著作財產
權，處有期徒刑陸月，如易科罰金，以新臺幣壹仟元折算壹日。
緩刑年。扣案如附表所示之光碟貳拾片及COA 貼紙拾貳張，
均沒收之。
被訴違反著作權法第九十一條第二項、第九十一條之一第二項部
分公訴不受理。
    事  實
一、甲○○為址設桃園縣中壢市○○路96號之「綠園資訊」之負
    責人，從事中古電腦回收買賣，明知各種版本之「MS-DOS」
    、「MS-Windows」、「MS-Office 」等電腦程式著作，係美
    商微軟公司享有著作財產權之電腦程式著作，非經美商微軟
    公司之同意或授權，不得擅自重製。又「MICROSOFT 」、「
    MS」、「WINDOWS 」、「WINDOWS XP」之名稱及圖樣，亦係
    美商微軟公司向我國經濟部智慧財產局申請註冊，且均經前
    開主管機關核准而受有我國商標法之保護，任何人未經前揭
    商標專用權人之同意或授權，不得於同一商品或類似商品，
    使用相同或近似於此等之註冊商標。詎甲○○竟自97年1 月
    1 日起，意圖銷售而擅自以重製於光碟之方法，重製內含有
    美商微軟公司享有著作財產權之電腦程式著作之光碟，且利
    用回收中古電腦之機會，取得其上載有美商微軟公司商標之
    COA 貼紙（即真品證明標籤，其上載有美商微軟公司之商標
    及作業系統之註冊授權碼），俟有不特定之顧客至其經營之
    上址店內詢問者，即將上開COA 貼紙貼在擅自重製之光碟上
    ，出售予不特定之顧客。後因美商微軟公司接獲投訴，而於
    97年4 月19日某時許，由丙○○佯裝顧客至甲○○所經營之
    上址店內，以新臺幣（以下同）1,000 元代價購得其上貼有
    COA 貼紙之如附表編號一所示光碟1 片，又於同年5 月5 日
    某時許，再以800 元之代價購得其上貼有COA 貼紙之如附表
    編號二所示光碟1 片。嗣經警於97年6 月10日持本院核發之
    搜索票至上址搜索，並扣得COA 貼紙30張、如附表編號三至
    二十所示光碟等物，始查悉前情。
二、案經內政部警政署保安警察第二總隊第一大隊第一中隊報告
    臺灣桃園地方法院檢察署檢察官偵查起訴。
    理  由
一、本案所引用之供述及非供述證據，經本院依法踐行調查證據
    程序，檢察官、被告均不爭執各該證據之證據能力，且亦查
    無依法應排除其證據能力之情形，是後述所引用證據之證據
    能力均無疑義，先予敘明。
二、上開事實，業據被告於本院審理時坦承不諱，核與證人丙○
    ○、乙○○證述情節大致相符，並有著作權證明文件、經濟
    部智慧財產局商標資料檢索服務列印文件等可證，及證人丙
    ○○所購得之如附表編號一、二所示光碟2 片、如附表編號
    三至二十所示光碟18片，及COA 貼紙30張扣案可資佐證，是
    被告出於任意性之自白核與事實相符，足堪採信。本案事證
    明確，被告犯行堪以認定。
三、核被告所為，係犯著作權法第91條第3 項之意圖銷售而擅自
    以重製於光碟之方法侵害他人之著作財產權罪，及商標法第
    82條之明知為未得商標權人同意，於同一商品，使用相同之
    註冊商標之商品而販賣罪。又被告重製後再以之銷售予他人
    而散布之行為，其低度之散布行為應為高度之重製行為所吸
    收，不另論罪，公訴人認另構成著作權法第91條之1 第3 項
    ，似有誤會。按刑事法若干犯罪行為態樣，本質上原具有反
    覆、延續實行之特徵，立法時既予特別歸類，定為犯罪構成
    要件之行為要素，則行為人基於概括之犯意，在密切接近之
    一定時、地持續實行之複次行為，倘依社會通念，於客觀上
    認為符合一個反覆、延續性之行為觀念者，於刑法評價上，
    即應僅成立一罪。學理上所稱「集合犯」之職業性、營業性
    或收集性等具有重複特質之犯罪均屬之，例如經營、從事業
    務、收集、販賣、製造、散布等行為概念者是（最高法院95
    年度臺上字第4686號判決意旨參照）。而著作權法第91條第
    2 項、第3 項之構成要件為「意圖銷售而重製」，上開法條
    所稱「意圖銷售而重製」，本身即含有重複實施之意思，是
    在構成要件中已預設有多數同種行為反覆實施之要件，如僅
    實施一次行為固足以成立犯罪，縱然是同一意思下多次反覆
    實施，亦僅成立一罪，故屬於實質上一罪之集合犯關係；另
    被告販賣仿冒商標商品之犯行，亦係於密集期間內以相同之
    方式持續進行，此販賣犯行，亦具有反覆、延續實行之特徵
    ，從而在行為概念上，縱有多次販賣之舉措，仍應評價認係
    包括一罪之集合犯。是被告自97年1 月1 日起至同年6 月10
    日本案查獲日止，多次擅自以重製於光碟之方法侵害他人之
    著作財產權，及販賣仿冒商標商品之行為，顯係基於集合犯
    意，在密切接近之一定時、地持續實行之複次行為，應各依
    集合犯之概念論以一罪。又被告以一販賣行為，同時觸犯著
    作權法第91條第3 項及商標法第82條之罪，為想像競合犯，
    應依刑法第55條之規定，從一重之著作權法第91條第3 項論
    處。爰審酌被告為貪圖小利，損及他人享有之商標權及著作
    財產權，並破壞我國保護智慧財產權之形象，惟念及其重製
    之光碟數量尚非龐大，犯後在本院審理時已與美商微軟公司
    達成和解，已據告訴人具狀陳報在卷，犯後態度尚稱良好等
    一切情狀，量處如主文所示之刑，並諭知易科罰金之折算標
    準。末查，被告前未曾因故意犯罪而受有期徒刑以上刑之宣
    告，有臺灣高等法院被告前案紀錄表1 份在卷可憑，其因一
    時失慮，致罹刑典，惡性尚非重大，其歷經偵、審程序及罪
    刑宣告之教訓，當知所警惕，信無再犯之虞，本院認前開對
    其宣告之刑，以暫不執行為適當，爰依刑法第74條第1 項第
    1 款規定，宣告緩刑3 年，以啟自新。
四、沒收：
  (一)扣案如附表所示之光碟20片，為供犯著作權法第91條第3 項
    之罪所用之物，依應著作權法第98條之規定，不論是否為被
    告所有，均宣告沒收之。又被告將COA 貼紙分別貼在附表編
    號一、二所示光碟上出售，係犯商標法第82條之販賣仿冒商
    標商品罪，則該COA 貼紙2 張，依商標法第83條之規定，不
    問屬於犯人與否，均應依法宣告沒收，
  (二)扣案之COA 貼紙30張，為被告所有，預備供犯本案販賣仿冒
    商標商品罪之物，應依刑法第38條第1 項第2 款之規定，宣
    告沒收。
五、公訴意旨另以：被告甲○○以每台電腦300 至600 元不等之
    代價，或由其親自安裝，或授意其店內員工乙○○（違反著
    作權法部分未據告訴）代為安裝，將美商微軟公司享有著作
    權之電腦程式著作，於未取得合法授權之情狀下，安裝至不
    特定人之電腦內。嗣美商微軟公司於97年5 月4 日派員至被
    告甲○○所經營之綠園資訊店內，以9,450 元購得其內安裝
    有非法「Window XP Professional 2002 SP2 」、「Office
    2006專業版」等電腦程式著作之電腦1 部，並訴警究辦，而
    由警方於97年6 月10日持本院搜索票至店內搜索，並扣得硬
    碟2 顆、筆記型電腦2 部、電腦主機2 部、筆記本2 本、維
    修單18張等物，因認被告甲○○此部分涉犯著作權法第91條
    第2 項、第91條之1 第2 項之罪嫌。
  (一)按告訴乃論之罪，告訴人於第一審辯論終結前，得撤回其告
    訴，又告訴經撤回者，應諭知不受理之判決，刑事訴訟法第
    238 條第1 項、第303 條第3 款分別定有明文。
  (二)公訴人認被告所犯著作權法第91條第2 項、第91條之1 第2
    項之罪名，依同法第100 條之規定，須告訴乃論，茲據告訴
    人於99年5 月3 日具狀撤回告訴，有刑事撤回告訴狀1 份附
    卷可稽（見本院卷第108 頁），揆諸首開說明，自應就此部
    分為不受理判決之諭知。
據上論斷，應依刑事訴訟法第299 條第1 項前段、第303 條第3
款，著作權法第91條第3 項、第98條，商標法第82條、第83條，
刑法第11條、第55條、第41條第1 項前段、第74條第1 項第1 款
、第38條第1 項第2 款，判決如主文。
本案經檢察官周芝君到庭執行職務。
中    華    民    國    99    年    6     月    9     日
                  刑事第十二庭  審判長法  官  魏于傑
                                      法  官  李文娟
                                      法  官  許雅婷
以上正本證明與原本無異。
如不服本判決，應於判決送達後10日內向本院提出上訴狀（應附
繕本），其未敘述上訴理由者，應於上訴期間屆滿後20日內補提
理由書狀於本院，上訴於臺灣高等法院。
                                      書記官  陳孟君
中    華    民    國    99    年    6     月    15    日
附錄本案論罪科刑法條全文：
著作權法第91條
擅自以重製之方法侵害他人之著作財產權者，處3 年以下有期徒
刑、拘役，或科或併科新臺幣75萬元以下罰金。
意圖銷售或出租而擅自以重製之方法侵害他人之著作財產權者，
處6 月以上5 年以下有期徒刑，得併科新臺幣20萬元以上2 百萬
元以下罰金。
以重製於光碟之方法犯前項之罪者，處6 月以上5 年以下有期徒
刑，得併科新臺幣50萬元以上5 百萬元以下罰金。
著作僅供個人參考或合理使用者，不構成著作權侵害。
商標法第82條
明知為前條商品而販賣、意圖販賣而陳列、輸出或輸入者，處1
年以下有期徒刑、拘役或科或併科新臺幣5 萬元以下罰金。
附表：
┌──┬──────────┐
│編號│內含電腦程式著作軟體│
├──┼──────────┤
│ 一 │XP OEM Pro          │
├──┼──────────┤
│ 二 │Win XP              │
├──┼──────────┤
│ 三 │Win XP              │
├──┼──────────┤
│ 四 │Office 2003         │
├──┼──────────┤
│ 五 │Pro OEM XP          │
├──┼──────────┤
│ 六 │Office 2000         │
├──┼──────────┤
│ 七 │XP OEM Home         │
├──┼──────────┤
│ 八 │Office 2007         │
├──┼──────────┤
│ 九 │XP 英文版           │
├──┼──────────┤
│ 十 │Win XP with SP2     │
├──┼──────────┤
│十一│XP Vista            │
├──┼──────────┤
│十二│Windows XP SP2      │
├──┼──────────┤
│十三│Win 98              │
├──┼──────────┤
│十四│DVD XP              │
├──┼──────────┤
│十五│Ghost XP            │
├──┼──────────┤
│十六│XP 7.1              │
├──┼──────────┤
│十七│XP Ghost            │
├──┼──────────┤
│十八│XP 2005             │
├──┼──────────┤
│十九│XP 7.1              │
├──┼──────────┤
│二十│裝機軟體含（Office  │
│    │2003精簡版）        │
└──┴──────────┘

司法院資訊處製作；財團法人民間司法改革基金會備份。
